【裁判字號】    99,訴緝,7
【裁判日期】    990310
【裁判案由】    偽造文書等
【裁判全文】
臺灣雲林地方法院刑事判決               99年度訴緝字第7號
公  訴  人  臺灣雲林地方法院檢察署檢察官
被      告  甲○○
上列被告因偽造文書等案件，經檢察官提起公訴（87年度偵字第
519 號），及移送併辦（臺灣臺中地方法院檢察署87年度偵字第
25290 號、臺灣高雄地方法院檢察署89年度偵字第14201 號），
本院判決如下：
    主  文
本件管轄錯誤，移送於臺灣桃園地方法院。
    理  由
一、公訴意旨略以：被告甲○○意圖為自己不法之所有，於民國
    85年09月間，在不詳地點，將自己之照片換貼於其姐夫乙○○之國民身分證上，而加以影印變造，再持變造之身分證，
    冒充乙○○，以乙○○名義偽填申請書向美商花旗銀行股份
    有限公司臺北分公司（下稱花旗銀行）申請信用卡使用而行
    使之，足生損害於乙○○及花旗銀行。並於取得信用卡後，
    基於概括之犯意，連續自85年10月01日起大肆於百貨公司、
    餐廳等處密集消費及預借現金，使各該消費之特約商店及花
    旗銀行陷於錯誤而如數給付財物及現金，至同年12月26日止
    ，僅分別於85年11月19日付款新臺幣（下同）10,000元及85
    年12月19日付清最低應繳額10,932元，其餘均未繳納，合計
    詐得149,413 元之財物及現金。嗣經花旗銀行向乙○○追繳
    欠款時，始查知上情。因認被告涉有刑法第212 條、第216
    條之行使變造特種文書罪嫌、第210 條、第216 條之行使偽
    造私文書罪嫌、第339 條第1 項之詐欺取財罪嫌等語。
二、臺灣臺中地方法院檢察署移送併辦意旨略以：被告甲○○意
    圖為自己不法之所有，於不詳時間、地點，拾獲丙○○之國
    民身分證，遂冒充丙○○，以丙○○名義偽填申請書向泛亞
    商業銀行股份有限公司（下稱泛亞銀行）申請信用卡使用而
    行使之，足生損害於丙○○及泛亞銀行。並於87年06月01日
    起取得信用卡後，基於概括之犯意，連續自87年06月04日起
    至87年06月12日止大肆密集消費（共消費16筆）使各該消費
    之特約商店及泛亞銀行陷於錯誤而如數給付財物及現金，均
    未繳納，合計詐得110,499 元之財物及現金。嗣經泛亞銀行
    向丙○○追繳欠款時，始查知上情。因認被告涉有刑法第21
    0 條、第216 條之行使偽造私文書罪嫌、第339 條第1 項之
    詐欺取財罪嫌。且與上開起訴事實間有連續犯之裁判上一罪
    關係，因而移請併案審理等語。
三、臺灣高雄地方法院檢察署移送併辦意旨略以：被告甲○○與
    紀智雄（另經臺灣高等法院高雄分院90年度上易字第1208號
    判決確定）共同意圖為自己不法所有之犯意聯絡，並基於概
    括犯意，明知2 人均無清償能力，竟於88年08月起至同年10
    月間止，共同連續至設於高雄市苓雅區○○○路353 號之常
    鶴香格里拉有限公司（下稱常鶴公司）飲食消費約8 至10次
    ，被告甲○○並向該公司之常務董事宋麗梅詐稱其姓名為「
    紀智雄」，紀智雄則向宋麗梅詐稱其姓名為「紀家杰」，並
    分別交付與2 人所詐稱姓名相符之名片各1 紙以取信宋麗梅
    ，致常鶴公司誤信其有清償能力而依2 人所點之物供應2 人
    飲食，每次或每幾次消費後結帳時，均由被告甲○○當場簽
    發以「紀智雄」為發票人之安泰商業銀行高雄分行或華南商
    業銀行南高雄分行之支票以支付消費款，前後共簽發安泰商
    業銀行高雄分行之支票2 紙及華南商業銀行南高雄分行之支
    票3 紙，面額合計328,580 元，其中1 次並交付以總立股份
    有限公司為發票人，面額72,420元之支票1 紙以支付消費款
    ，惟上開支票經常鶴公司提示付款後均因存款不足遭退票，
    常鶴公司始知受騙。因認被告甲○○涉有刑法第339 條第1
    項之詐欺取財罪嫌。且與上開起訴事實間有連續犯之裁判上
    一罪關係，因而移請併案審理等語。
四、按案件由犯罪地或被告之住所、居所或所在地之法院管轄，
    無管轄權之案件，應諭知管轄錯誤之判決，並同時諭知移送
    於管轄法院，且得不經言詞辯論為之，刑事訴訟法第5 條第
    1 項、第304 條、第307 條分別定有明文。
五  經查：
    本案被告甲○○犯罪地所在不明，此觀之附件臺灣雲林地方
    法院檢察署檢察官87年度偵字第519 號起訴書之記載即明，
    另檢察官起訴時，固謂被告住在雲林縣斗六市○○里○○路
    39 號 云云，然查被告於本案繫屬法院之日（即87年03月12
    日），係設籍在桃園縣桃園市○○里○○路1000之3 號11樓
    之3， 有被告個人基本資料查詢表、遷徙紀錄資料查詢表、
    戶籍謄本（其上記載被告之戶籍地址於86年08月26日自前揭
    雲林縣斗六市之地址遷至上開桃園縣桃園市之地址）各1 份
    在卷可參（見本院99年度訴緝字第7 號卷第12頁正面至第13
    頁正面、本院87年度訴字第102 號卷第22頁正面），被告於
    87 年03 月04日檢察官起訴前，早已搬離前揭雲林縣斗六市
    之地址，起訴書此部分所載，容有誤會，是本案起訴時，被
    告之住居所並非在本院轄區。又本案經檢察官起訴而繫屬於
    本院時，被告並未遭受羈押或因另案在本院管轄範圍所及之
    監所內服刑，亦有臺灣高等法院被告前案紀錄表在卷可按，
    是以被告之所在地亦與本院轄區無涉。此外，遍查全卷，未
    見本院對本案有管轄權之依據。
六、綜上所述，本案於檢察官起訴時，被告之住居所、所在地及
    犯罪地均非屬本院管轄範圍內，揆諸前揭規定，本院顯無管
    轄權，檢察官誤向無管轄權之本院起訴，尚有未洽，爰不經
    言詞辯論，逕諭知管轄錯誤之判決，並同時諭知移送有管轄
    權之臺灣桃園地方法院。
據上論斷，應依刑事訴訟法第304條、第307條，判決如主文。
中    華    民    國    99    年    3     月    10    日
            刑事第六庭  審判長法  官  廖國勝
                              法  官  黃楹榆
                              法  官  陳佩怡
以上正本證明與原本無異
如不服本判決應於收受判決後10日內向本院提出上訴書狀，並應
敘述具體理由；其未敘述上訴理由者，應於上訴期間屆滿後20日
內向本院補提理由書（均須按他造當事人之人數附繕本）。「切
勿逕送上級法院」。
                              書記官  林佳慧
中    華    民    國    99    年    3     月    10    日

司法院資訊處製作；財團法人民間司法改革基金會備份。
